【裁判字號】    99,訴,964
【裁判日期】    990802
【裁判案由】    分割共有物等
【裁判全文】
臺灣士林地方法院民事判決               99年度訴字第964號
原      告  甲○○
被      告  乙○○
上列當事人間請求分割共有物等事件，本院判決如下：
    主      文
原告之訴駁回。
訴訟費用由原告負擔。
    事實暨理由
一、原告起訴主張：坐落於臺北市○○區○○段四小段66地號土
    地（地目：雜，面積：118 平方公尺；下稱系爭土地）為原
    告（權利範圍：17/100）、被告（權利範圍：11/600）及訴
    外人陳春雄等人所共有。被告於未經原告及其他共有人同意
    下，在系爭土地上搭建鐵皮屋並出租牟利，致原告受有無法
    使用收益之損害。為此，依所有物返還請求權、不當得利請
    求被告返還所受利益，並請求裁判分割系爭土地提起本訴等
    語。並聲明：(一)請求判決按原告、被告及其他共有人所持分
    比例分割系爭土地。(二)請求被告返還自原告取得上開土地所
    有權即98年12月起至拆屋還地時止，按申報地價年息10% 計
    算（即每月新臺幣1 萬5,000 元）相當於租金之利益。
二、本件未經言詞辯論，被告未提出書狀或為任何聲明。
三、按原告之訴，依其所訴之事實，在法律上顯無理由者，法院
    得不經言詞辯論，逕以判決駁回之。民事訴訟法第249 條第
    2 項載有明文。另遺產繼承人，除配偶外，依左列順序定之
    ：一、直系血親卑親屬。二、父母。三、兄弟姊妹。四、祖
    父母。民法第1138條亦定有明文。又繼承人有數人時，在分
    割遺產前，各繼承人對於遺產全部為公同共有，如請求對公
    同共有之遺產為處分，其訴訟標的對於繼承人全體，必須合
    一確定，倘未列繼承人全體為當事人，自屬當事人不適格（
    最高法院81年度台上字第595 號判決參照）。又共有物之分
    割，於共有人全體有法律上之利害關係，須共有人全體始得
    為之，故請求分割共有物之訴，屬於民事訴訟法第56條第1
    項所稱固有必要共同訴訟，應由共有人全體或共有人內利害
    相同之全體，共同起訴或共同被訴，否則當事人不適格，法
    院得逕認為無理由而為駁回之判決。最高法院42年台上字第
    318 號、15年上字第1799號判例意旨參照。是以請求分割共
    有物之訴為固有必要共同訴訟，應由同意分割之公同共有人
    一同起訴，並以反對分割之其他公同共有人全體為共同被告
    ，於當事人適格始無欠缺。最高法院37年上字第7366號判例
    亦著有明文。又當事人提起民事訴訟，其當事人適格有欠缺
    者，法院毋庸命其補正，亦據司法院著有院字第2351號解釋
    ，可資參照。
四、本件原告主張上開事實，固據其提出土地登記謄本及戶籍謄
    本為證。然查，系爭土地登記之所有權人除兩造外，尚有陳
    匏、陳清坡、陳日永、陳財福、陳春雄、陳春英、陳廖有、
    陳文貴、陳得守、陳琮明、陳文書等人為共有人。又遺產於
    分割之前為全體繼承人所公同共有，而本件遺產尚未分割繼
    承，此有原告所提上揭土地登記簿謄本在卷可憑，而共有人
    中陳清坡於82年4 月29日死亡、陳財福於47年12月10日死亡
    ，則揆諸前揭判例要旨，原告訴請分割系爭土地，除未將兩
    造以外之其他繼承人列為被告外，復未將其餘共有人列為被
    告，即非以全體共有人為訴訟當事人，而逕對於遺產之部分
    主張權利，本件當事人即不適格，並屬無從命原告補正者，
    所為請求於法律上顯無理由，本院爰不經言詞辯論逕以判決
    駁回之。
五、訴訟費用負擔之依據：民事訴訟法第78條。
中    華    民    國    99    年    8     月    2     日
                  民事第一庭
                            法  官  陳梅欽
以上正本係照原本作成。
如對本判決上訴須於判決送達後20日內向本院提出上訴狀。
中    華    民    國    99    年    8     月    2     日
                            書記官  謝金宏

司法院資訊處製作；財團法人民間司法改革基金會備份。
